【裁判字號】    97,訴,3171
【裁判日期】    971231
【裁判案由】    清償借款
【裁判全文】
臺灣臺中地方法院民事判決  97年度訴字第3171號
原        告    日盛國際商業銀行股份有限公司
法 定 代理人    丙○○
訴 訟 代理人    乙○○
                甲○○
被        告    丁○○  國民
上列當事人間請求清償借款事件，本院於民國97年12月30日言詞
辯論終結，判決如下：
    主    文
被告應給付原告新台幣貳佰壹拾貳萬肆仟捌佰玖拾參元，及自民
國九十六年九月二十八日起至清償日止，按週年利率百分之三點
四三計算之利息，並自民國九十六年十月二十九日起至清償日止
，其逾期在六個月以內者，按上開利率百分之十，逾期超過六個
月者，就超過部分，按上開利率百分之二十計算之違約金。
訴訟費用新台幣貳萬貳仟零捌拾柒元由被告負擔。
   事實及理由
一、原告主張：訴外人龐佑紀生前於民國93年10月22日邀同訴外
    人龐蓉平及吳烈洪為保證人，向原告借款新台幣（下同）
    230萬元，約定借貸期限自93年10月28日起至113年10月28
    日止，利息按原告銀行指數型房貸指標利率加碼年息1.05％
    浮動計算，目前利率為週年利率3.43％，應按期給付本息。
    若遲延還本或付息時，即喪失期限利益，全部債務視為到期
    ，除仍按上開約定利率計付遲延利息外，其逾期清償在6個
    月以內者，並應按上開利率百分之10，超過6個月者，就超
    過部分，按上開利率百分之20加付違約金。嗣訴外人龐佑紀
    於94年8月8日死亡，依法由其子女即被告丁○○及訴外人龐
    秀蘭、龐蓉平繼承其財產上之一切權利義務。乃前開借款債
    務竟僅給付利息至96年9月28日止，即未再依約繳納，迭經
    催討，仍未清償，依約已喪失期限利益，全部債務視為到期
    ，迄尚積欠借款本金2,124,893元及利息、違約金。被告丁
    ○○依法既應繼承被繼承人龐佑紀對原告所負欠之本件借款
    債務，則被告丁○○即應對原告負清償之責。爰依繼承及消
    費借貸之法律關係，提起本件訴訟。並聲明：被告應給付原
    告2,124,893元，及自96年9月28日起至清償日止，按週年利
    率百分之3.43計算之利息，並自96年10月29日起至清償日止
    ，其逾期在6個月以內者，按上開利率百分之10，逾期超過6
    個月者，就超過部分，按上開利率百分之20計算之違約金。
二、被告則以：本件房屋貸款實際上係伊妹妹龐蓉平及妹婿吳烈
    洪所借貸，目前房子亦由他們居住。伊為養子，15歲便離家
    ，直到伊父親龐佑紀過世後，經原告提起本件訴訟，始知悉
    有本件借款債務，故並未辦理限定繼承或拋棄繼承。又伊妹
    妹龐蓉平已書立保證書，其上記載龐蓉平願自明年起按月支
    付房貸本息，若未正常繳交，願負一切法律責任等語，資為
    抗辯。並聲明：駁回原告之訴。
三、原告主張訴外人龐佑紀生前曾於93年10月22日邀同訴外人龐
    蓉平及吳烈洪為保證人，向原告借款230萬元，借貸期限自
    93年10月28日起至113年10月28，應按月支付本息。嗣龐佑
    紀於94年8月8日死亡，由其子女即被告丁○○與訴外人龐秀
    蘭、龐蓉平繼承其財產上之一切權利義務。而因本件借款債
    務僅繳息至96年9月28日止，即未再依約清償，依約已喪失
    期限利益，全部債務視為到期，迄尚積欠借款本金2,124,89
    3元及利息、違約金之事實，業據原告提出房屋貸款約定書
    、本票、客戶基本資料查詢表、戶籍謄本、繼承系統表及本
    院家事法庭函為證，並為被告所不爭執，自堪信為真實。
四、被告固抗辯本件款項實際上係由訴外人龐蓉平及其夫吳列洪
    向原告借貸，並表示龐蓉平已立具保證書，願意自明年起按
    月支付本件房貸本息云云。惟按，債權債務之主體，以締結
    契約之當事人為準，故出立借約之債務人，不問其果為實際
    受益與否，就其債務應負償還之責，最高法院17年上字第
    906號判例可資參照。觀之卷存原告所提出之房屋貸款約定
    書，其上載明借款人為龐佑紀，保證人則為龐蓉平與吳烈洪
    ，有該貸款約定書可稽，顯見本件貸款確由被告丁○○之父
    龐佑紀出名為借款人，而立具該貸款契約。故即使所貸得之
    款項實際上係由訴外人龐蓉平與吳烈洪所支用，龐佑紀並未
    動用屬實，然揆之上開判例意旨，依法仍應由龐佑紀負償還
    借款之責。玆龐佑紀既已於94年8月8日死亡，則依民法第11
    38條及第1148條前段之規定，其子女即被告丁○○與訴外人
    龐秀蘭、龐蓉平即應繼承其財產上之一切權利義務，而依法
    繼承本件借款債務，對原告負連帶清償責任（民法第1153
    條第1項規定參照）。又縱使訴外人龐蓉平曾出具保證書予
    本件被告，表明願按月支付本件房貸本息等情。然按，連帶
    債務之債權人，得對於債務人中之一人或數人，或其全體，
    同時或先後請求全部或一部之給付。連帶債務未全部履行前
    ，全體債務人仍負連帶責任，已為民法第273條所明定。準
    此可知，在訴外人龐蓉平未清償全部債務以前，原告自仍得
    對於其他之連帶債務人，訴請其清償全部債務，是原告起訴
    請求被告清償本件借款，於法自屬有據。被告所辯上情，尚
    無可採。從而，原告依據繼承及消費借貸之法律關係，請求
    被告給付2,124,893元，及自96年9月28日起至清償日止，按
    週年利率百分之3.43計算之利息，並自96年10月29日起至清
    償日止，其逾期在6個月以內者，按上開利率百分之10，逾
    期超過6個月者，就超過部分，按上開利率百分之20計算之
    違約金，為有理由，應予准許。
五、本件訴訟費用額確定為22,087元，由敗訴之被告負擔。
六、訴訟費用負擔之依據：民事訴訟法第78項。
中    華    民    國    97    年    12    月   31    日
                  民事第二庭    法  官  吳美蒼
以上正本係照原本作成。
如對本判決上訴，須於判決送達後20日內向本院提出上訴狀（須
附繕本）。
中    華    民    國    97    年    12    月   31    日
                                書記官


司法院資訊處製作；財團法人民間司法改革基金會備份。
